【裁判字號】    95,上訴,1258
【裁判日期】    950627
【裁判案由】    違反著作權法等
【裁判全文】
臺灣高等法院刑事判決                95年度上訴字第1258號
上  訴  人  臺灣桃園地方法院檢察署檢察官
被      告  甲○○
選任辯護人  謝穎青律師
上列上訴人因被告違反著作權法等案件，不服臺灣桃園地方法院
94年度訴字第687號，中華民國95年1月5日第一審判決（起訴案
號：臺灣桃園地方法院檢察署93年度偵字第18726、19136號），
提起上訴，本院判決如下：
    主  文
上訴駁回。
    理  由
一、公訴意旨以：被告甲○○和蔡天賜（業經原審判處罪刑確定
    ）及李國峰（另經檢察官移送臺灣士林地方法院併案審理）
    均明知「PlayStation」之商標圖樣，業經新力公司向經濟
    部中央標準局（現改制為智慧財產局）申請核准註冊登記，
    取得商標專用權，指定使用於電腦、錄有電腦程式之磁碟、
    磁卡、磁帶及光碟等商品，現仍於商標專用期間內，未得商
    標權人同意或授權，不得於同一商品使用相同之商標圖樣；
    又明知「PlayStation 2」系統遊戲軟體光碟內所儲存之「
    Library Programs」電腦軟體，為新力公司享有著作權之電
    腦程式著作，非經新力公司之同意或授權，不得擅自重製或
    意圖營利而以移轉所有權之方法散布；且明知新力公司產製
    之「PlayStation 2」系統遊戲軟體光碟片，於電視遊樂器
    執行使用時，在電視影像畫面會呈現前揭「PlayStation」
    商標圖樣，足以使消費者誤認該遊戲光碟係新力公司所生產
    發行；亦明知附表1所示「惡靈古堡」等及附表2所示「真三
    國無雙」及附表3所示「極速快感」等遊戲光碟片（須在新
    力公司產製之電腦遊戲機「PlayStation 2」中方能執行）
    係他人所擁有著作財產權之電腦程式著作，非經著作財產權
    人之同意或授權，亦不得擅自重製或意圖營利而以移轉所有
    權之方法散布。渠等竟基於非法重製後散佈他人著作物之常
    業犯意聯絡，先於92年8月間起由被告甲○○承租桃園縣龜
    山鄉○○路○段403號13樓之1充作倉庫，儲放由某不詳之人
    未經附表1、2及3所示各遊戲軟體所屬之著作權人同意或授
    權製作之母版，遂即再委由某不詳之人生產上開遊戲光碟裸
    片，由被告甲○○和李國峰取回後在現場利用印刷機印刷光
    碟封面，蔡天賜則以月薪25,000元之對價在上址負責倉管、
    撿片及包裝等工作；迨翌（93）4、5月間，被告甲○○和李
    國峰再另擇臺北縣新莊市○○街198號9樓為第2倉庫，將上
    開母版移往此址存放，另儲放由某不詳之人所生產附表3所
    示之遊戲光碟片。被告甲○○及李國峰旋以不詳價格銷售至
    臺北縣及桃園縣境內牟利。因認被告甲○○共犯修正後商標
    法第81條第1款、第82條、著作權法第94條第2項、91條第3
    項及94條第1項、第91條之1第3項等罪嫌。
二、按犯罪事實應依證據認定之，無證據不得認定其犯罪事實，
    又不能證明被告犯罪者，應諭知無罪之判決，刑事訴訟法第
    154條第2項、第301條第1項定有明文。刑事訴訟法上所謂認
    定犯罪事實之證據，係指足以認定被告確有犯罪行為之積極
    證據而言，如未能發現相當證據或證據不足以證明，自不能
    以推測或擬制之方法，以為裁判基礎，最高法院29年上字第
    3105號及40年臺上字第86號分別著有判例；又認定不利於被
    告之事實，須依樍極證據，苟積極證據不足為不利被告之認
    定時，即應為有利於被告之認定，更不必有何有利之證據，
    最高法院30年上字第816號判例參照。且刑事訴訟上證明之
    資料，無論其為直接或間接證據，均須達於通常一般之人均
    不致有所懷疑，而得確信其為真實之程度，始得據為有罪之
    認定，若其關於被告是否犯罪之證明未能達此程度，而有合
    理懷疑之存在，致使無從形成有罪之確信，根據「罪證有疑
    ，利於被告」之證據法則即不得遽為不利被告之認定，亦有
    最高法院76年度台上字第4986號判例可稽。
三、訊據被告甲○○否認有何違反商標法、著作權法等犯行，辯
    稱：伊僅因認識蔡金郎而與蔡天賜等人吃過飯、見過面，至
    本件檢察官起訴之犯罪事實根本與伊無關等語。
四、按公訴意旨認被告甲○○上開所為涉犯修正後商標法第81條
    第1款、第82條、著作權法第94條第2項、91條第3項及94條
    第1項、第91條之1第3項等罪嫌，係以同案被告蔡天賜於偵
    查中證詞；告訴代理人徐嶸文律師之指述、所附之鑑價報告
    書；搜索現場照片20張；扣案之盜版遊戲光碟片及帳冊、目
    錄1批為主要論據。
五、經查：
    (一)同案被告蔡天賜固於93年11月18日檢察官訊問時供稱：（
      問：與甲○○、李國峰之關係？）饒是老闆，李是同事，
      負責運送；（問：是否認識蔡金郎？）認識，我完整說明
      如下，我在92年6月下旬看報紙，前往萬壽路附近另一棟
      大樓找蔡金郎應徵倉管人員，月薪2萬，誤餐費5千，工作
      時間下午1點到晚上7、8點，原來倉庫是在萬壽路附近，
      一直到92 年8月才搬到現址，後來在今年（指93年）4、5
      月另又在新莊弄一個倉庫。沒多久蔡金郎說要出國，就把
      公司業務轉給甲○○等語（見93年度偵字第18726號偵查
      卷第115頁以下），惟蔡天賜於該次偵訊時係基於被告身
      份應訊，且未依法具結，是其上開供述性質上應屬共犯之
      自白，而非為證人之證詞，依刑事訴訟法第156條第2項之
      規定，被告或共犯之自白，不得作為有罪判決之唯一證據
      ，仍應調查其他必要之證據，以察其是否與事實相符，況
      蔡天賜於原審審理中結證稱：（問：在那邊工作時，是否
      看過被告甲○○？）我本來不認識被告甲○○，都是蔡金
      郎與我接洽，後來因為蔡金郎要出國，他出國會有一段時
      間，他跟我說他出國期間若有什麼事情的話，請我找被告
      甲○○幫忙，我只有見過他一、二次，我以前也不認識；
      （問：蔡金郎何時跟你說此事？）被查獲前一、二個月即
      出國前二、三天跟我說的；（問：蔡金郎是否給你被告甲
      ○○的聯絡方法？）他有給我一個電話，沒有地址；（問
      ：在蔡金郎跟你說此事之前是否見過被告甲○○？）好像
      有見過一次；（問：在何種場合見過？）蔡金郎出國前被
      告甲○○有來一下，蔡金郎介紹我跟被告甲○○認識，我
      還有跟他們吃個飯，但是我不知道被告甲○○來做何事；
      （問：蔡金郎是否有說被告甲○○是新的負責人？）他沒
      有說那麼清楚，他只有說有事情找他；（問：被告甲○○
      之前有無到倉庫送東西或搬東西走？）沒有；（問：被告
      甲○○是否會主動打電話給你？）沒有，都是我缺東西我
      才打電話給他；（問：是否你於偵訊時所述的0000000000
      、0000000000？）是；（問：你倉庫缺紙箱你打電話與何
      人聯絡？）我打其中1支，那時候是蔡金郎接的，並且跟
      他說倉庫缺紙箱，但是是被告甲○○送紙箱來的；（問：
      打上開二支電話是否都是蔡金郎接的？）我打過2、3次，
      其中有1次是一個小姐接的，他說蔡先生不在，有什麼事
      情告訴他，他會轉接，其他都是蔡金郎接的；（問：被告
      甲○○是否有接過你按上開電話號碼打得電話？）沒有等
      語（見原審94年6月22日審判筆錄），足見蔡天賜並未曾
      與被告甲○○就公司業務有直接聯繫或接洽，更無親自見
      聞被告甲○○自蔡金郎處受讓公司業務，且蔡金郎亦未向
      蔡天賜告知上情，而仍繼續於出國期間透過電話與蔡天賜
      連絡，則蔡天賜上開於偵查中所供是否與事實相符，尚非
      無疑，復佐以證人即共犯李國峰於原審審理中所結證稱：
      （問：是否認識甲○○？）不認識；（問：是否見過庭上
      被告甲○○？）上次有被一起叫來開庭，所以有看到，除
      了開庭之外，並沒有看過他，也不知道他是何人等語（見
      原審94年8月3日審判筆錄），益徵被告甲○○要無參與蔡
      金郎等人所為本件犯行，否則應無證人李國峰從未聽聞或
      與被告甲○○謀面之可能，從而，尚不得以同案被告蔡天
      賜上開於偵查中所供作為認定被告甲○○有罪之唯一證據
      。
    (二)又告訴人新力公司告訴代理人徐嶸文律師之指訴、所附之
      鑑價報告書，性質上均屬審判外之陳述，依刑事訴訟法第
      159條第1項之規定，已不得作為證據，況上開告訴人代理
      人之指述、鑑價報告書，僅能證明扣案如附表一、二、三
      所示之遊戲光碟侵害告訴人新力公司之著作權及商標權，
      及侵害市價價值之事實，亦無法據之即逕為被告甲○○不
      利之認定。
    (三)至卷附之搜索現場照片20張，和扣案之盜版遊戲光碟片；
      以及帳冊、目錄1批，僅能證明案發當時搜索現場之情形
      ，及確有人為重製盜版遊戲光碟、或散布重製盜版遊戲光
      碟之行為等情，惟經警查扣上開物品時，被告甲○○並不
      在場，且既尚乏積極證據足以證明被告甲○○有參與共同
      謀意或實施公訴人所指犯修正後商標法第81條第1款、第
      82條、著作權法第94條第2項、91條第3項及94條第1項、
      第91條之1第3項等罪嫌之任何行為，詳如前述，則實非得
      以據上開公訴人所舉之證物即認定被告甲○○有何違反著
      作權法等犯行。
六、綜上事證，被告甲○○上開所辯尚非無據，實無法僅憑上開
    公訴意旨論罪依據，即遽認被告甲○○有公訴人所指之違反
    修正後商標法第81條第1款、第82條、著作權法第94條第2項
    、91條第3項及94條第1項、第91條之1第3項等犯行。原審詳
    加審理後，以不能證明被告甲○○犯罪，為無罪之諭知，並
    無不當。
七、公訴人循告訴人聲請意旨上訴以：共同被告蔡天賜、李國峰
    在原審之證詞係迴護被告甲○○之說詞，而其等在偵查所為
    不利被告甲○○之陳述，應屬可採云云，指摘原審判決不當
    。然蔡天賜固於偵查中供稱（問：與甲○○、李國峰之關係
    ？）饒是老闆，李是同事，負責運送；（問：是否認識蔡金
    郎？）認識，我完整說明如下，我在92年6月下旬看報紙，
    前往萬壽路附近另一棟大樓找蔡金郎應徵倉管人員，月薪2
    萬，誤餐費5千，工作時間下午1點到晚上7、8點，原來倉庫
    是在萬壽路附近，一直到92年8月才搬到現址，後來在今年
    （指93 年）4、5月另又在新莊弄一個倉庫。沒多久蔡金郎
    說要出國，就把公司業務轉給甲○○等語，然其並未曾與被
    告甲○○就公司業務有直接聯繫或接洽，更無親自見聞被告
    甲○○自蔡金郎處受讓公司業務，且蔡金郎亦未向蔡天賜告
    知上情，而仍繼續於出國期間透過電話與蔡天賜連絡，則蔡
    天賜上開於偵查中所供是否與事實相符，非無疑，復佐以證
    人即共犯李國峰於原審審理中所結證稱：（問：是否認識甲
    ○○？）不認識；（問：是否見過庭上被告甲○○？）上次
    有被一起叫來開庭，所以有看到，除了開庭之外，並沒有看
    過他，也不知道他是何人等語，益徵被告甲○○要無參與蔡
    金郎等人所為本件犯行，否則應無證人李國峰從未聽聞或與
    被告甲○○謀面之可能，從而，尚不得以同案被告蔡天賜上
    開於偵查中所供作為認定被告甲○○有罪之唯一證據，均已
    如前述。另外，蔡天賜、李國峰俱證稱其二人皆是受蔡金郎
    雇用直接受命於蔡金郎至九十三年十一月十七日警方搜索破
    獲其等工作之倉庫為止（見原審卷九十四年六月二十二日及
    同年八月三日審判筆錄）。蔡天賜在偵查中所供，被告甲○
    ○使用之行動電話號碼為0000000000號及0000000000號（見
    偵查卷第117頁），經法院調取電話公司用戶資料證明，並
    非被告甲○○所有，此有遠傳電信股份有限公司復函可稽（
    見原審卷第72頁、73頁）。而且蔡天賜撥打上述行動電話號
    碼，接話人並非被告甲○○，而是蔡金郎（見原審卷九十四
    年六月二十二日審判筆錄）。蔡天賜在案發後九十四年二月
    間，仍由蔡金郎匯款至其銀行帳戶，支付其薪津及房屋租金
    （見原審卷民國九十四年八月三日審判筆錄），均可認定蔡
    天賜、李國峰二人均為蔡金郎所直接僱用，而與被告甲○○
    無涉。綜上，本件上訴並無理由，應予駁回。
據上論斷，應依刑事訴訟法第368條，判決如主文。
本案經檢察官周志榮到庭執行職務。
中    華    民    國    95    年    6     月    27    日
                  刑事第四庭審判長法  官  蔡秀雄
                                  法  官  周煙平
                                  法  官  沈宜生
以上正本證明與原本無異。
如不服本判決，應於收受送達後十日內向本院提出上訴書狀，其
未敘述上訴之理由者並得於提起上訴後十日內向本院補提理由書
（均須按他造當事人之人數附繕本）。
                                  書記官  陳雅加
中    華    民    國    95    年    6     月    29    日


司法院資訊處製作；財團法人民間司法改革基金會備份。
